臺灣高雄地方法院刑事判決　　　　　　100年度交易字第101號
公　訴　人　臺灣高雄地方法院檢察署檢察官
被　　　告　黃龍議
上列被告因公共危險案件，經檢察官聲請以簡易判決處刑（100
年度偵字第14604 號），本院前認為不宜以簡易判決處刑，改依
通常程序審理，嗣於本院準備程序中，被告就被訴事實為有罪陳
述，經本院告知簡式審判程序意旨並聽取公訴人及被告之意見後
，裁定依簡式審判程序審理，判決如下：
    主  文
黃龍議犯不能安全駕駛動力交通工具罪，累犯，處罰金新臺幣陸
萬元，如易服勞役，以新臺幣壹仟元折算壹日。
    事  實
一、黃龍議前於民國98年間，因詐欺案件，經本院以98年度審簡
    字第6335號判決處有期徒刑3 月確定，於100 年3 月5 日徒
    刑執行完畢。詎其仍不知警惕，於100 年4 月28日上午9 時
    至10時間，因熬夜精神不計，遂購買保力達在其位於高雄市
    ○○區○○路59號之住處內飲用欲提振精神，嗣於同上午11
    時30分至12時許間，明知已因服用酒類致控制力及注意力降
    低，達不能安全駕駛動力交通工具之程度，仍騎乘車牌號碼
    WCN-083 號普通輕型機車自上開住處上路，欲前往高雄市小
    港區客戶家中修理瓦斯爐，於行經高雄市○○區○○路中正
    預校圍牆邊時，因不勝酒力，無法保持平衡，遂連人帶車自
    行摔倒在路旁。經警據報前往處理並將黃龍議送醫救治，於
    同日下午1 時7 分許，在高雄國軍總醫院對其施以呼氣酒精
    濃度測試，測得其呼氣酒精濃度為每公升0.15毫克，始悉上
    情。
二、案經高雄市政府警察局鳳山分局報告臺灣高雄地方法院檢察
    署檢察官偵查起訴。
    理  由
一、本案被告黃龍議所犯係死刑、無期徒刑、最輕本刑為3 年以
    上有期徒刑以外之罪，其於本院準備程序中就被訴事實為有
    罪之陳述，經本院告知簡式審判程序之旨，並聽取公訴人、
    被告之意見後，認無不得或不宜改依簡式審判程序進行之情
    事，由本院依刑事訴訟法第273 條之1 第1 項、第284 條之
    1 規定，裁定由受命法官獨任進行簡式審判程式。又本案卷
    內之人證、物證、書證等證據，依刑事訴訟法第273 條之2
    規定，不受同法第159 條第1 項關於傳聞法則規定之限制，
    依法均有證據能力，合先敘明。
二、上揭犯罪事實業據被告坦承不諱，並有高雄市政府警察局鳳
    山分局酒精濃度呼氣測試報告、刑法第185 條之3 案件測試
    觀察紀錄表、道路交通事故調查報告表（一）（二）、道路
    交通事故現場圖各1 份、高雄市政府警察局高市警交字第B0
    0000000 號舉發違反道路交通管理事件通知單1 紙、現場及
    被告人車照片15張在卷可稽（見警卷第7 頁至第15頁），足
    見被告之任意性自白與事實相符，得為認定犯罪之依據。
三、又按刑法第185 條之3 之所謂之「不能安全駕駛動力交通工
    具」，係屬不確定之法律概念，並不以發生具體危險為必要
    ；除衡諸行為人駕車時飲用酒類之程度及血液中酒精含量之
    多寡外，並應參以行為人當時之精神狀態、駕馭車輛之情形
    及對於交通號誌或指揮遵守能力，以資相佐，斷非徒以飲酒
    數量作為取決是否成罪之唯一標準，否則，個人酒量殊異，
    偶因特殊情狀致未達平日精神狀態者亦所在多有，欲以劃一
    標準據為能否安全駕車或酒醉之論斷，誠屬難能，是駕駛人
    於呼氣中酒精濃度達每公升0.55毫克以上者，參酌各國標準
    固得認為不能安全駕駛，然在此標準以下之行為，如輔以其
    他客觀事實得作為不能安全駕駛之判斷時，亦屬之，法務部
    88年5 月18日（88）法檢字第001669號函即同此意旨。而酒
    精會隨時間而新陳代謝下，人體呼氣酒精濃度代謝速率，空
    腹飲酒其呼氣酒精代謝率為每小時每公升0.058 至0.0108毫
    克，平均為每公升0.084 毫克，食後飲酒其呼氣酒精代謝率
    為每小時每公升0.050  至0.114 毫克，平均為每公升0.075
    毫克，亦有內政部警政署刑事警察局89年12月21日以（89）
    刑鑑字第198913號函示明確。本件被告肇事後所測酒精濃度
    達每公升0.15毫克，有上開酒精濃度呼氣測試報告1 紙在卷
    可參，以被告於車禍發生後約1 小時30分之呼氣酒精濃度每
    公升0.15毫克推算，被告酒後駕車上路時，其吐氣中酒精濃
    度約為每公升0.2625毫克（0.075 ×1.5 ＋0.15＝0.2625）
    ，其酒測值雖未達每公升0.55毫克，然根據「身體酒精濃度
    與肇事率（行為表現）之關係」之研究，呼氣酒精濃度達每
    公升0.25毫克，肇事率已為一般正常人之2 倍，且被告騎車
    當時天候晴、日間自然光線、市區道路路面柏油鋪裝、乾燥
    、無缺陷、無障礙物、視距良好，並無不能注意之情形，有
    上開道路交通事故調查報告表（一) 、（二) 可憑，被告竟
    仍騎乘機車而自行摔倒，足見其於酒後控制力及注意力已明
    顯減弱而無法安全駕駛，揆諸前揭說明，被告顯已達不能安
    全駕駛動力交通工具而駕駛之狀態至為灼然。綜上所述，本
    件事證明確，被告上開犯行堪以認定，應依法論科。
四、核被告所為，係犯刑法第185 條之3 之不能安全駕駛動力交
    通工具罪。被告有如犯罪事實欄所述前科紀錄，有臺灣高等
    法院被告前案紀錄表1 份在卷可查，其受有期徒刑執行完畢
    後，5 年以內故意再犯本件有期徒刑以上之罪，為累犯，應
    依刑法第47條第1 項規定加重其刑。爰審酌被告飲用保力達
    後，呼氣酒精濃度達每公升0.2625毫克，實際已無法安全駕
    駛之情形下，仍不顧行車安全，即率然騎乘輕型機車上路，
    雖未肇事，然其無視於自己及其他參與道路交通之不特定人
    之生命、身體及財產之安全，至為顯然，危害公共安全情節
    非輕，所為實不足取，惟念其犯後知所錯誤，坦承犯行，犯
    後態度尚可，並考量其犯罪之動機係因外出工作幫客戶修理
    瓦斯爐，及被告之素行、智識程度（高中肄業）、收入、生
    活狀況等一切情狀，量處如主文所示之刑，併諭知易服勞役
    之折算標準，以資警惕。至檢察官雖建請量處有期徒刑3 月
    之刑度，然本院斟酌上情，認宣告如主文所示之刑，應已足
    昭炯戒，檢察官所求刑度尚嫌過重，附此說明。
據上論斷，應依刑事訴訟法第452 條、第273 條之1 第1 項、第
284 條之1 、第299 條第1 項前段，刑法第185 條之3 、第47條
第1 項、第42條第3 項前段，刑法施行法第1 條之1 第1 項，判
決如主文。
本案經檢察官顏漢文到庭執行職務。
中    華    民    國    100   年    11    月    23    日
                  刑事第十四庭  法  官  黃政忠
以上正本證明與原本無異。
如不服本判決應於收受送達後10日內向本院提出上訴書狀，並應
敘述具體理由；如未敘述上訴理由者，應於上訴期間屆滿後20日
內向本院補提理由書（均須按他造當事人之人數附繕本）「切勿
逕送上級法院」。
中    華    民    國   100    年    11    月    23    日
                                書記官  武凱葳
附錄本案論罪科刑法條：
刑法第185 條之3
服用毒品、麻醉藥品、酒類或其他相類之物，不能安全駕駛動力
交通工具而駕駛者，處1 年以下有期徒刑、拘役或科或併科15萬
元以下罰金。